【裁判字號】    91,易,1594
【裁判日期】    920721
【裁判案由】    恐嚇取財等
【裁判全文】
臺灣板橋地方法院刑事判決                        九十一年度易字第一五九四號
    公  訴  人  臺灣板橋地方法院檢察署檢察官
    被      告  甲○○
                丙○○
右列被告因恐嚇取財案件，經檢察官提起公訴（八十九年度偵字第一八一七三號、九
十年度偵字第八七三號），本院判決如左：
    主    文
甲○○、丙○○均無罪。
    理  由
一、公訴意旨詳如附件所示。
二、（一）按犯罪事實應依證據認定之，無證據不得推定其犯罪事實。又不能證明被
    告犯罪者，應諭知無罪之判決，刑事訴訟法第一百五十四條及第三百零一條第一
    項分別定有明文。次按認定犯罪事實，須依證據，而所謂證據，係指合法之積極
    證據就犯罪事實能為具體之證明者而言；又認定不利於被告之事實，須依積極證
    據，苟積極證據不足為不利於被告事實之認定時，即應為有利於被告之認定，更
    不必有何有利之證據，最高法院三十年上字第八一六號著有判例。再所謂「積極
    證據足以為不利被告事實之認定」，係指據為訴訟上證明之全盤證據資料，在客
    觀上已達於通常一般之人均不致於有所懷疑，而得確信被告確曾犯罪之程度，若
    未達到此一程度，而有合理懷疑之存在時，即無從為有罪之確信，此觀同院七十
    六年度台上字第四八九六號判例意旨自明。（二）按刑法上之幫助犯，係以正犯
    已經成立犯罪為構成要件，故幫助犯並無獨立性，如無他人犯罪行為之存在，幫
    助犯即無由成立；又因幫助犯之無獨立性，故幫助犯須對正犯之犯罪事實，具有
    共同之認識而加以助力始可，最高法院六十年台上字第二一五九號判例、二十年
    上字第一八二八號判例及同院八十五年度台上字第四六九四號判決意旨足供參考
    。簡言之，幫助犯除須對於其實施之幫助行為有所認識外，尚須對正犯犯行之構
    成要件態樣有所了解或預見，始克相當，先此指明。
三、（一）本件公訴人認被告甲○○、丙○○涉犯刑法幫助恐嚇取財罪嫌，無非以被
    告甲○○將被告丙○○於八十九年九月二日開設之台北縣板橋市農會第0000
    000000000號帳戶出售予他人及告訴人乙○○○於警訊中之指訴、第一
    商業銀行匯款通知單等為其主要論據。（二）被告丙○○經合法傳喚無正當理由
    未到庭；訊之被告甲○○則堅決否認有何幫助恐嚇取財之犯行，辯稱：伊當初把
    帳戶借給伊朋友時，伊真的不知他會用來做擄車勒贖的事，當時他是說他的帳戶
    發生問題，要跟伊借帳戶，所以伊才把丙○○的帳戶借他，並把金融卡給他領錢
    等語。查：被告甲○○在偵查中固供承出售丙○○的帳戶予他人等語，與在本院
    審理時所述情節不同，然其在偵查中亦否認知情上開帳戶係被用來供作擄車勒贖
    人之匯款帳戶。再參佐被害人乙○○○在警訊中指稱：「．．．等我將錢匯進去
    後約二十分鐘，該名男子又打電話來表示要領錢時提款卡不慎被吃掉了，錢無法
    領出來，．．．希望我們去將錢拿回來再匯到另一個戶頭，．．．結果我們到第
    一銀行鹽水分行去問，銀行表示錢已匯入指定之戶頭無法再領回，於是我們就再
    等對方之電話，到了三十分鐘後，約在二十日上午十一時左右，該名男子又打電
    話來，我們就將錢無法領回之情形告訴他，告訴他我們已依約將贖款匯進他指定
    之戶頭，他無法將錢領回是他本身之疏失不能怪在我們頭上，希望他能將車還給
    我們，．．．．」等語（見八十九年度偵字第一八一七三號卷宗第十頁），可知
    上開被害人之指訴不僅無證據證明被告明知或可得而知上開帳戶係供他人作為擄
    車勒贖恐嚇取財犯行之匯款帳戶，且依經驗法則，被害人前開指述內容，適可證
    被告甲○○出賣或出借上開帳戶後，並未有繼續參與或幫助後續之竊車及恐嚇取
    財之犯行，否則該擄車勒贖之人於被告甲○○出售之帳戶金融卡遭提款機收回後
    ，自可立即聯絡被告甲○○代為提領，何需再與被害人乙○○○周旋聯繫取款事
    宜？又查：本件被告甲○○、丙○○提供帳戶供他人使用時，依該活期儲蓄存款
    帳戶係供作存提款及匯款之使用特性以觀，被告僅可能預見上開帳戶係供作他人
    掩飾犯罪所得款項之用（惟恐嚇取財罪非屬洗錢防制法第三條所稱之重大犯罪，
    是難論以被告洗錢防制法第九條之罪），尚難執此遽然推論被告並預見他人實施
    恐嚇取財犯罪之態樣及內容，是首揭說明，自不得以幫助恐嚇取財罪相繩。綜上
    所述，公訴人所舉之證據並不足以認定被告二人有幫助恐嚇取財之犯意，此外本
    院復查無其他積極證據足資證明被告二人有何幫助恐嚇取財之犯行，既不能證明
    渠等犯罪，自應為無罪判決之諭知。
四、被告丙○○經合法傳喚無正當理由不到庭，惟本院認應諭知無罪，故依法不待其
    陳述逕行判決。
據上論斷，應依刑事訴訟法第三百零一條第一項、第三百零六條，判決如主文。
本案經檢察官蘇揚旭到庭執行職務。
中      華      民      國      九十二      年    七    月    二十一    日
                                  臺灣板橋地方法院刑事第二庭
              法  官  古  秋  菊
右正本證明與原本無異。
如不服本判決，應於判決送達後十日內，向本院提出上訴狀。
                                          書記官  曹  秋  冬
中      華      民      國      九十二      年    七    月    二十一    日


司法院資訊處製作；財團法人民間司法改革基金會備份。
